臺灣苗栗地方法院刑事判決　　　　　　　 93年度易字第761號
公　訴　人　臺灣苗栗地方法院檢察署檢察官
被　　　告　乙○○
上列被告因竊盜案件，經檢察官提起公訴 （93年度偵字第4162號
），本院判決如下：
    主  文
乙○○攜帶兇器竊盜，累犯，處有期徒刑壹年。扣案之虎頭鉗及
虎頭剪各壹支沒收。
    理  由
　　犯罪事實
一、乙○○曾經於民國91年12月11日，因偽造文書案件，經臺灣
    臺中地方法院判處有期徒刑4 月，未經上訴而確定，於92年
    1 月23日易科罰金執行完畢。
二、乙○○於93年11月15日15時40分許，為了自己不法所有的目
    的，攜帶其所有在客觀上對人身安全有危險性、足為兇器使
    用的虎頭鉗及虎頭剪各1 支，前往苗栗縣卓蘭鎮燿泰砂石場
    ，竊取該砂石場內由丙○○負責看管而持有的電纜線及廢鐵
    約70公斤得手，當場經甲○○發現後報警查獲，並扣得上述
    虎頭鉗及虎頭剪。
三、本案件經苗栗縣警察局大湖分局報告臺灣苗栗地方法院檢察
    署檢察官偵查後起訴。
    理  由
一、關於證據能力之認定
（一）被告以外之人於審判外之陳述，除法律有規定者外，不得
      作為證據，刑事訴訟法第159 條第1 項定有明文。本案中
      證人甲○○、丙○○於警詢中之供述，係於審判外之言詞
      陳述，被告乙○○既對其證據能力有爭執，而於準備程序
      筆錄中記載明確（本院卷第14頁），又查無其他法定例外
      得為證據之情形，依上述法律規定，自不得作為證據。
（二）被告以外之人於偵查中向檢察官所為之陳述，除顯有不可
      信之情況者外，有證據能力，此觀刑事訴訟法第159 之1
      第2項 之規定自明。本案中證人甲○○、丙○○於檢察官
      訊問時所為之偵訊供述，查無顯有不可信之情況，根據上
      述法律規定，即應有證據能力。
（三）除前兩項外，本案中其他被告以外之人於審判外之陳述，
      未經當事人於言詞辯論終結前聲明異議，依刑事訴訟法第
      159 條之5 第2 項視為均同意其證據能力，經本院審酌其
      作成之情況，亦認為適當，依同條第1 項之規定，應認均
      得為證據。
二、認定犯罪事實所憑的證據及理由
（一）被告始終對其自己於案發時間在案發現場出現為肯定的供
      述，這首先可以排除被告根本不在現場，而遭他人誤指或
      誣指為竊嫌的危險。另外，被告也承認其在案發當時將扣
      案的自備虎頭鉗、虎頭剪放在口袋中（本院卷第36頁），
      這也可以確定被告於當時確有攜帶自備的虎頭鉗、虎頭剪
      各1支。
（二）證人也就是當場發現被告而報警之人甲○○在偵查以及審
      判中都有具結作證，其先於偵查中證述被告在現場將廢鐵
      與電纜線搬成堆，後來在審判中還是證稱被告在警察來之
      前一直在搬東西，而現場原先並沒有堆置的廢鐵與電纜線
      。且當時負責看守燿泰砂石場的人為丙○○1 人，並無他
      人，這也經過證人丙○○在本院審理中證述屬實（本院卷
      第31頁）。因此，被告既然對於他人看管持有中之廢鐵及
      電纜線，有搬運以移置於自己實力支配範圍之事實，又查
      無其他受託搬運等合理正當事由（詳後敘明），依照一般
      人的日常生活經驗，應可認定是為自己不法所有目的之竊
      盜行為。
（三）證人亦即負責看管耀泰砂石場的證人丙○○在本院審理中
      則證述本案是甲○○抓到的，他只是被通知去派出所，不
      過他曾經看到被告在案發前有開車來過現場一事（本院卷
      第30頁）。這點也獲得被告自己的證實，而供稱：「被警
      查獲前4 天，我有到現場，丙○○當時在看現場」等語（
      本院卷第35頁）。而根據丙○○的觀察，當時前來耀泰砂
      石場的被告，就是在勘查現場的感覺（本院卷第32頁），
      這更加強論證被告是先前有準備性的竊盜行為。
（四）據證人甲○○所證，當時被告距離其所竊取堆置的3 堆廢
      鐵，只有10公尺，且已在被告可以支配之範圍（本院卷第
      29頁），可見被告當時雖然尚未將竊取的廢鐵、電纜線搬
      運上車載離現場，但已經移置於自己實力支配下，而竊取
      得手。
（五）另外，還有丙○○具領的贓物認領保管單1 紙、照片6 張
      （偵卷第11-13 頁）及扣案之虎頭鉗、虎頭剪各1 支，均
      足為佐證。本件事證明確，被告的犯行，可以認定。
三、對於被告辯解不採納的理由
    被告始終否認犯罪，大致上辯解的內容為：被告本身從事電
    器維修，燿泰砂石場之前的電器維修是他的師父所做，因黃
    德富的朋友「阿忠」說水電怎麼做那麼爛，所以當天到砂石
    場去查看電器施作情形，而不是去現場竊取電纜線與廢鐵；
    被告與證人甲○○、丙○○間只是一場誤會，並提出1 紙證
    人甲○○、丙○○所書立的和解書為證（本院卷第16頁）。
    惟查：
（一）被告於警詢中供稱是1 位燿泰砂石廠的看管人「黃先生」
      叫他去看電纜線被偷情形（偵卷第7 頁背面）。惟此燿泰
      砂石廠的看管人黃先生正為證人丙○○，前已敘明，其於
      警詢中即否認有此事（偵卷第5 頁背面），因而當警察對
      被告詢問：「經與黃先生對質，黃先生並不認識你，也並
      沒有叫你去燿泰砂石廠？你做何解釋？」時，被告竟表示
      「不用解釋」（偵卷第8 頁背面），顯然其辯詞在一開始
      就有無法合理解釋之處。及至檢察官訊問時，被告乃明確
      表示叫他去的人是「黃德富」，且這位「黃德富」有去警
      察局做筆錄，是砂石廠的看守工（偵卷第21頁），然而詳
      觀偵查全卷，根本沒有「黃德富」的警詢筆錄，而燿泰砂
      石廠的看守工僅有證人丙○○1 人，其否認有此事，也已
      如前述，則被告所稱之「黃德富」，恐怕只是憑空虛構之
      人。
（二）前面所述各項疑點，本待被告於法院審理中加以釐清，豈
      料被告於本院依刑事訴訟法第273 條第1 項第5 款之規定
      ，曉諭是否聲請傳喚當時請他到現場勘查之人到法院作證
      時，竟表示：「不用，他在東勢路上告訴我的，笑我做事
      情馬虎，所以我才到現場查看」等語（本院卷第13頁）。
      更不合常理的是，到了訊問被告程序，被告又改稱：「黃
      德富」沒有叫他去看現場；是他的朋友「阿忠」說水電怎
      麼做那麼爛，老是被偷等詞（本院卷第35頁）。由此可見
      ，其前後辯詞顯然矛盾：先說是「黃先生」，再明確化為
      「黃德富」之人，後又改為不是「黃德富」，而為其朋友
      「阿忠」。若真有其事，而非臨訟杜撰，又怎會有此前後
      不一的閃爍變化？且將關鍵證人，從明確的砂石廠看守工
      「黃德富」，一改而為無從查證之「阿忠」之人，且表示
      毋庸傳喚查證，無異使其辯解自陷於無法檢驗的境地，如
      確遭誤會冤屈，又何以會如此？
（三）在一般人的日常生活經驗當中，一個人如果沒有竊盜犯行
      ，而遭誤會指為竊賊，且經報警處理，除非有意行使緘默
      權，鮮少不在第一時間即予以辯明澄清；反倒是，真正的
      竊賊因為在第一時間，忽遭他人發現犯行，一時不知如何
      爭辯，及至後來否認犯行，企圖卸責脫免責任者，所在多
      有。本案中被告均有接受警詢以及檢察官訊問，並有否認
      竊盜犯行之表示，顯然並無刻意行使緘默權，然而其在證
      人甲○○報警查獲時，並未辯明澄清有何受託前來勘查電
      器施作之情事，證人甲○○因而證稱：「當時抓到他（指
      被告）時，他都沒有講，我就把他當作小偷」（本院卷第
      28頁），可見事實假如像被告所辯，則被告在第一時間的
      反應，也不符常理，而令人難以相信。
（四）被告不於第一時間表明清白，卻事後於本院審理中提出一
      份證人丙○○、甲○○共同署立的和解書（本院卷第16頁
      ），其內容為：「茲於耀泰砂石場丙○○、甲○○先生，
      因在砂石場中目睹乙○○先生在耀泰砂石場廠經過，並非
      竊取廢鐵，是一場誤會，經特立和解書向乙○○先生為證
      。立書人：甲○○、丙○○」等字義。但關於此和解書的
      書立過程，經本院向證人甲○○、丙○○查證結果，雖然
      證實都是他們2 人所親簽，但證人甲○○的部分是因為被
      告自己解釋說是誤會一場，甲○○才應被告的要求簽署和
      解書；證人丙○○部分則是由被告請甲○○代為轉交丙○○簽署。由他們的證詞可知，這份所謂「和解書」的簽立
      ，完全都是被告自己片面的意思，證人甲○○是被告叫他
      簽，他就簽，證人丙○○更是根本未與被告見面溝通，而
      僅透過甲○○轉交和解書，如此又怎能確定是「一場誤會
      」？更何況，證人甲○○於檢察官偵查以及本院審理中均
      證稱親眼目賭被告在搬拿廢鐵、電纜線，又怎是和解書所
      載「目睹乙○○先生在燿泰砂石廠『經過』」而已，因此
      被告所提的這份和解書，顯然不能為被告有利之認定。
（五）綜上所述，被告所辯各節，應屬卸責之詞，均不足採信。
四、論罪科刑的理由
（一）刑法第321 條第1 項第3 款之攜帶兇器竊盜罪，係以行為
      人攜帶兇器竊盜為其加重條件，此所謂兇器，其種類並無
      限制，凡客觀上足對人之生命、身體、安全構成威脅，具
      有危險性之兇器均屬之，且祇須行竊時攜帶此種具有危險
      性之兇器為已足，並不以攜帶之初有行兇之意圖為必要。
      最高法院著有79年臺上字第5253號判例可供參照。本件被
      告犯案所持之虎頭鉗及虎頭剪，均屬質地堅硬之剪裁電纜
      工具，此為一般人日常生活中所熟知，足以對人身安全構
      成威脅，因此符合「兇器」之要件。
（二）承上說明，被告的行為，是犯刑法第321 條第1 項第3 款
      的攜帶兇器竊盜罪。
（三）被告曾經有如犯罪事實欄一所載的受刑罰宣告以及執行情
      形，其於有期徒刑執行完畢後的5 年內，又為本件加重竊
      盜犯行，為累犯，應依刑法第47條加重其刑。
（四）量刑的理由：
   1、被告的品行不佳，先前有損害債權、偽造文書的前科，92
      年1 月23日才因為偽造文書的案件易科罰金執行完畢，此
      有臺灣高等法院被告全國前案紀錄表可供參考，不到5 年
      ，又犯本案罪行，顯然沒有警惕悔改的意思。
   2、本案中被告所竊取的電纜線與廢鐵，數量約70公斤，價值
      不是很高，事後也都經保管人丙○○領回，如果被告可以
      坦白認錯，虛心悔改，本來不需要量處較重的刑罰，檢察
      官於本院一開始審理時也表明，本件法定最低刑期為有期
      徒刑6 月，如被告坦承犯行，僅將求處有期徒刑8 月（本
      院卷第12頁），惟被告無視此求刑上的善意，一意否認犯
      行，經由本院審理，可知被告的犯行已經明確，被告自己
      也無從合理解釋證人對其不利的證述（本院卷第36、37
      頁），但其仍心存僥倖，繼續編織不實的卸責辯詞，毫無
      羞愧之意，如此行為不僅殊不值取，也做了極為不良的示
      範。
   3、承上說明，如果本案沒有與誠實認罪的被告區別用刑，將
      無從彰顯分配正義，也等於間接鼓勵相同情形的被告到法
      院任意否認犯罪，浪費合議審理以及相關法院的調查資源
      ，如此一來，將難以達到「明案速斷」、「疑案慎斷」的
      刑事訴訟理想，並將進一步排擠妨礙其他真正無辜被告更
      快利用法院調查資源的正當權益，因而有必要量處較重的
      刑罰。
   4、審酌前面所述幾點，以及本案中其他一切情狀，本院認為
      檢察官最後請求判處被告有期徒刑1 年4 月，略嫌過重，
      因此就其求刑，稍加調減，量處如主文的刑罰，以求給被
      告一個實質的警惕，並兼顧用刑的罪刑均衡。
（五）扣案之虎頭鉗及虎頭剪各1 支，被告都承認是他所有（本
      院卷第36頁），也是被告犯罪所用的工具，均依照刑法第
      38條第1項第2款規定宣告沒收。
五、適用的法律：
（一）刑事訴訟法第299條第1項前段。
（二）刑法第321 條第1 項第3 款、第47條、第38條第1 項第2
      款。
本案經檢察官林映姿到庭執行職務。
中　　華　　民　　國　　94　　年　　6 　　月　　16　　日
                  刑事第三庭  審判長法　官　劉 興 浪
                                    法  官  林 卉 聆
                                    法  官  蔡 志 宏
以上正本證明與原本無異。
如不服本判決應於送達後10日內向本院提出上訴狀（應附繕本）
。
                                    書記官  楊 慧 萍
中　　華　　民　　國　　94　　年　　6 　　月　　27　　日
附論罪法條：
中華民國刑法第321條第1項第3款
犯竊盜罪而有左列情形之一者，處6 月以上、5 年以下有期徒刑
：
三  攜帶兇器而犯之者。
